【裁判字號】    90,易,315
【裁判日期】    900608
【裁判案由】    竊盜
【裁判全文】
台灣基隆地方法院刑事判決                            九十年度易字第三一五號
    公  訴  人  台灣基隆地方法院檢察署檢察官
    被      告  戊○○
右列被告因竊盜案件，經檢察官提起公訴（九十年度偵字第一二六四號），本院判決
如左：
    主      文
戊○○連續竊盜，處罰金陸仟元；如易服勞役，以佰元折算壹日。
    事      實
一、戊○○意圖為自己不法之所有，基於概括之犯意：
１、於民國九十年三月一日中午十二時許，在基隆市○○路一八一號基隆市文化中心
    三樓期刊室無鎖之置物櫃內，徒手竊取洪建榮所有之皮夾一個（內有現金新台幣
    七千七百元、駕照、行照、基隆市公車車票、郵局提款卡各一張、台汽車票十餘
    張）；得手後離去，將其內之新台幣（下同）七千七百元現金花盡，並於當日中
    午時分，持該皮夾內之提款卡，前往基隆郵政總局及合作金庫提款機，以從所竊
    得之駕照等文件上所載洪建榮之出生月日作為密碼，在該二處提款機接續輸入二
    次，而分別提領一千元及二百元得手，以此不正方法詐領洪建榮於板橋埔墘郵局
    之存款計一千二百元，旋將該皮夾及金融卡棄置垃圾桶，並將其餘證件寄還洪建
    榮。
２、於九十年三月六日下午三時許，在同一地點，徒手竊取乙○○置於置物櫃內之黑
    色皮包一個（內有小皮包二個、行動電話一支、提款卡、健保卡、金融卡、身分
    證、學生證、補習班上課證各一張及現金五十元）；得手後離去，將其內之五十
    元現金花盡，旋持該皮包內之金融卡，前往基隆市○○路台灣中小企業銀行之提
    款機，輸入猜測之密碼，卻因密碼不合而提領失敗，該金融卡遭提款機扣下。惟
    其仍將其餘證件寄還乙○○。
３、於九十年三月十三日上午十一時三十分許，在基隆市○○區○○路三三六號德育
    醫護管理專科學校博愛樓圖書館置物櫃內，徒手竊取丙○○所有之皮包一個（內
    有身分證、學生證、駕照、行照、技術士證照、圖書館閱覽證、金融卡、捐血卡
    各一張）；得手後離去，旋於同日上午十二時五十一分，持該皮包內之金融卡，
    前往前述台灣中小企業銀行之提款機，輸入猜測之密碼，卻因密碼不合而提領失
    敗。
４、於九十年三月十三日下午三時許，在前述文化中心之同一地點，徒手竊取丁○○
    所有之背包一個（內有小皮包二個、郵局儲金簿一本、印章一個、金融卡、身分
    證、學生證、借書證、健保卡各一張、行動電話一支、小說書本三本及現金三百
    三十元）；得手後離去，旋持該背包內之金融卡，前往前述台灣中小企業銀行之
    提款機，輸入猜測之密碼，卻因密碼不合而提領失敗，該金融卡亦遭提款機扣下
    。
５、九十年三月十三日下午三時二十九分許，在前述文化中心之同一地點，徒手竊取
    甲○○所有之筆記本一本，內夾捐血卡一張；得手後離去。
    洪建榮於九十年三月二日向警報案後，經警調取郵局提款機之錄影帶，發現提款
    者戊○○之面貌。九十年三月十三日，在前述同一地點，洪建榮發現戊○○，乃
    追躡至南榮路公車站牌前，於同日下午三時四十五分許，以電話報警前來當場查
    獲，並在其皮包內，查獲洪建榮所有之公車票、甲○○所有之筆記本及台灣中小
    企業銀行自動櫃員交易記錄五紙等，進而查悉上情。
二、案經基隆市警察局第一分局報請台灣基隆地方法院檢察署檢察官偵查起訴。
    理      由
一、右揭事實業據被告戊○○供承不諱，核與被害人洪建榮、乙○○、丙○○、丁○○、甲○○五人指述之情節相符，並有贓物認領保管收據四紙、台灣中小企業銀
    行自動櫃員機交易記錄五紙、自被告盜領存款錄影帶所翻拍之照片一張在卷可稽
    ，足見其自白與事實相符，可以採信，其犯行洵堪認定。
二、核被告所為，係犯刑法第三百二十條第一項之竊盜罪、第三百三十九條之二第一
    項之利用自動付款設備詐欺取財罪。被告先後多次竊盜犯行，時間緊接，構成要
    件相同，顯係基於概括之犯意反覆為之，為連續犯，應論以一罪並加重其刑。惟
    被告先後二次至不同處所自動付款設備（基隆郵政總局及合作金庫）詐領現金行
    為，係接續為之，為接續犯，並無評價為連續犯之必要。至於時間緊接、所犯構
    成要件相同，亦為連續犯；至於利用自動付款設備詐欺取財罪，因無未遂犯之規
    定，前述各次提領存款失敗之行為，並非連續犯，併予指明。上述二罪之間，有
    方法、結果之牽連關係，為牽連犯，應從一重之竊盜罪處斷。
三、按刑事立法上之「法益原則」要求任何行為要加以犯罪化，必因其法益受到侵害
    或危險。蓋刑事立法之核心，在於其所保護之法益。刑法之任務，在於法益之保
    護。無法益保護，無刑法可言；亦即無法益受到侵害或危險，則無施以刑罰之必
    要。行為如未造成「法益侵害」或「法益危險」，則無將之犯罪化之必要。在法
    益侵害，為「實害犯」；在法益危險，為「危險犯」。再者，法益本身依其價值
    評價之強度，而呈現法益位階。生命、身體、自由、名譽、財產五者，按其順序
    ，而高低位階化。生命法益最高，其次身體法益，其次自由法益，其次名譽法益
    ，而財產法益最低。此五種傳統法益，稱之為「個人法益」。本案竊盜行為所侵
    害者為個人財產法益，乃財產法益之實害犯，其犯罪化之立法固有必要。惟並無
    暴力行為之單純財產犯罪，是否必須列為公訴罪，非無商榷之餘地。
四、次按刑事司法上之「罪刑相當原則」要求法官在量刑時，應依法益之位階，重所
    當重，輕所當輕，必使罪得其刑而刑當其罪；不得重罪而輕判，或輕罪而重判；
    期使責任與刑罰得以相適應，而具有相當性。地藏十輪經（第三卷）云：「若犯
    重罪，應重治罰；若犯中罪，應中治罰；若犯輕罪，應輕治罰；令其慚愧，懺悔
    所犯。」其此之謂也！為此，本院審酌被告之品行、生活狀況、智識程度、犯罪
    之動機、目的、犯罪所生之危害、犯罪後之態度等一切情狀後，再斟酌拘役並無
    教化功能，乃不具實益之刑罰種類，立法上以廢除為宜，以資符合自由刑單一化
    之要求；六月以下之短期自由刑，既難有教化作用，又易使受刑人感染惡習，除
    非被告有受其執行之特殊必要情形，否則尚無宣告之必要！復特別考量被告係德
    育醫護管理專科學校學生；在兩次竊盜之後，尚將證件寄還被害人，業經被害人
    乙○○陳明屬實，認為量處如主文所示之罰金刑，已足以使其罪刑相當，爰宣告
    之，並諭知易服勞役之折算標準，以示儆懲，並期被告之自新。
五、據上論結，應依刑事訴訟法第二百九十九條第一項前段、刑法第五十六條、第三
    百二十條第一項、第三百三十九條之二第一項、第五十五條、第四十二條第二項
    、罰金罰鍰提高標準條例第一條前段、第二條判決如主文。
本案經檢察官黃士元到庭執行職務。
中      華      民      國    九十      年      六      月      八      日
                                    台灣基隆地方法院刑事庭
                                        法  官  陳  志  祥
右正本證明與原本無異。
對於本判決如有不服，應於收受送達後十日內，向本院提出上訴狀，敘述上訴之理由
，上訴於台灣高等法院，並應按他造當事人之人數附具繕本。
中      華      民      國    九十      年      六      月    十二      日
                  書記官  陸  清  敏
附錄：
刑法第三百二十條第一項：
意圖為自己或第三人不法之所有，而竊取他人之動產者，為竊盜罪，處五年以下有期
徒刑、拘役或五百元以下罰金。
刑法第三百三十九條之二第一項：
意圖為自己或第三人不法之所有，以不正方法由自動付款設備取得他人之物者，處三
年以下有期徒刑、拘役或一萬元以下罰金。
（罰金已依罰金罰鍰提高標準條例提高為十倍）


司法院資訊處製作；財團法人民間司法改革基金會備份。
